臺灣高雄地方法院刑事判決　　　　　　　　　　　　　九十三年度訴字第二七六號
　　公　訴　人　臺灣高雄地方法院檢察署檢察官
　　被　　　告　丁○○
　　指定辯護人　樓嘉君律師
　　被　　　告　乙○○○
　　選任辯護人　李美慧律師
右列被告因偽造貨幣案件，經檢察官提起公訴（九十二年度偵字第二三七六七號），
本院判決如左：
    主  文
丁○○共同連續行使偽造之通用紙幣，處有期徒刑年陸月。偽造面額新臺幣壹仟元
紙幣拾捌張（編號各為ＢＭ七五三０七三ＹＣ三張、ＢＭ七五五三五三ＹＣ二張、Ｂ
Ｍ七五三七０五ＹＣ二張、ＬＪ七五九六一一ＪＹ一張，另十張因未扣案編號不詳）
均沒收。
乙○○○共同連續行使偽造之通用紙幣，處有期徒刑貳年，緩刑伍年。偽造面額新臺
幣壹仟元紙幣拾捌張（編號各為ＢＭ七五三０七三ＹＣ三張、ＢＭ七五五三五三ＹＣ
二張、ＢＭ七五三七０五ＹＣ二張、ＬＪ七五九六一一ＪＹ一張，另十張因未扣案編
號不詳）均沒收。
    事  實
一、丁○○與乙○○○係鄰居關係。緣乙○○○明知丁○○所持有面額一仟元新台幣
    新版仟元紙鈔，均係偽造之通用紙幣，詎二人竟基於行使通用紙幣犯意聯絡，由
    丁○○於民國九十二年十一月間起，陸續分四次交付面額一仟元新台幣紙鈔予乙○○○（前三次均交付偽造之仟元紙鈔五張，第四次則交付偽造之仟元紙鈔三張
    ，總共交付偽造之仟元紙鈔十八張）後，再推由乙○○○於同年十一月間，持上
    開偽造新版新台幣之仟元紙鈔，陸續在高雄縣大社鄉多處以購買物品換取真鈔之
    方式行使多次，其中三次向甲○○位於高雄縣大社鄉○○路四一二號之七
    住處前擺設之甘蔗攤，購買新台幣（下同）一百餘元之甘蔗以換取真鈔，且乙○○○每次均以六比四比例與丁○○均分，即每張仟元偽鈔丁○○固定取得六百元
    ，餘則歸乙○○○取得。嗣於同年月二十二日下午七時許，乙○○○又向甲○○
    購買甘蔗共計一百十九元，並持上開偽造之仟元紙鈔一張（編號ＬＪ七五九六一
    一ＪＹ號）及新台幣五元銅板三枚、一元銅板四枚付款時，為甲○○察覺有異，
    因而報警當場查獲，並扣得如附表所示偽造之仟元紙鈔共八張。
二、案經高雄縣政府警察局仁武分局報請台灣高雄地方法院檢察署檢察官偵查起訴。
    理  由
一、右揭犯罪事實，業據被告乙○○○分別於警、偵訊及本院審理中坦承不諱；訊據
    被告丁○○矢口否認有何共同行使偽造通用紙幣之犯行，辯稱：伊並未將偽鈔交
    與乙○○○云云。經查：
    （一）按被告之自白，非出於強暴、脅迫、利誘、詐欺、違法羈押或其他不正之
          方法，且與事實相符者，得為證據，刑事訴訟法第一百五十六條第二項定
          有明文；而被告之自白，須非出於強暴、脅迫、利誘、詐欺或其他不正之
          方法，且與事實相符者，始得採為證據，如果被告之自白，係出於不正之
          方法，並非自由陳述，即其取得自白之程序，已非適法，則不問自白內容
          是否確與事實相符，因其非係適法之證據，即不能採為判決基礎，故審理
          事實之法院，遇有被告對於自白提出刑求之抗辯時，應先於其他事實而為
          調查，最高法院迭著有二十三年上字第八六八號判例、二十九年上字第一
          四五七號判例在案足資參照。本件被告丁○○固抗辯同案被告乙○○○第
  二次警訊筆錄係夜間詢問而無證據能力云云，惟按經受詢問人明示同意者
          ，司法警察官或司法警察詢問犯罪嫌疑人，得於夜間行之，刑事訴訟法第
          一百條之三第一項第一款定有明文，查本件警方於九十二年十一月二十二
          日下午十時二十分開始製作第一次筆錄時，確有訊問被告是否同意夜間訊
          問，經被告同意後始加以訊問，而訊問過程中係採一問一答之方式為之，
          至同日下午十一時五十五分結束，此有警卷所附之偵訊筆錄在卷可稽（見
          警卷第七頁），而被告乙○○○之第二次警訊筆錄開始時間為同年月二十
          三日上午零時三十分，與第一次警訊筆錄相隔時間不過三十五分鐘，緊接
          第一次筆錄所製作，警訊之時間亦僅三十分鐘，尚難認達疲勞訊問之程度
          ，此有該次警訊筆錄在卷可憑（見警卷第十二頁），雖未再次詢問被告吳
          鄭秀錦是否同意夜間訊問，然該次筆錄應係前次筆錄之補充訊問，被告吳
          鄭秀錦應有同意繼續製作該次警訊筆錄。此外，刑事訴訟法前揭條文中關
          於夜間訊問禁止之規定，係為被告利益而設，非被告以外之人所得主張，
          本件被告丁○○抗辯被告乙○○○第二次警訊筆錄違反夜間訊問禁止之規
          定而無證據能力，尚無足採，是以被告乙○○○之第二次警訊筆錄應有證
          據能力，合先敘明。次查被告丁○○雖抗辯台灣高雄地方法院檢察署九十
          二年十二月十八日偵訊筆錄未經詢問之檢察官簽名，無證據能力，然按行
          訊問或搜索、扣押、勘驗之公務員應在筆錄內簽名，刑事訴訟法第四十三
          條固有明文，惟該條文並未規定簽名時間，是詢問之檢察官本屬有權製作
          者，其於補簽名後即可補正筆錄之真實性，而具有證據能力。
    （二）共同被告乙○○○前揭供述，核與被害人甲○○擔於偵查及本院審理中所
          指述之情節相符，且扣案之上開仟元紙幣八張，均以彩色噴墨方式仿印，
          無凹版印文凸起效果；紙質與真鈔不同，以螢光筆繪製仿紙張螢光纖維絲
          ，水印以灰色墨在紙張背面仿製，左下角面額數字以亮光物質仿折光變色
          油墨；號碼：ＬＪ７５９６１１ＪＹ安全現以燙印箔膜（含面額數字）仿
          鈔券正面五段裸露部分，其餘偽鈔安全線以噴墨方式在紙張背面仿造，另
          以黏貼箔膜（含面額數字）仿鈔券正面五段裸露部分，係屬偽造之通用紙
          幣乙節，亦有中央印製廠九十二年十二月四日中印發字第０九二０００五
          六四四號函在卷可憑，復有仟元偽鈔八張扣案可資佐證，足徵被告吳鄭秀
          錦前開自白與事實相符，堪可採信。
    （三）又被告乙○○○於本院審理時供稱：丁○○共拿四次偽鈔給伊，前三次都
          給五千元，最後一次給伊三千元，其中先在路竹工地給伊二次，後來在家
          中又給伊二次，之前都是伊五千元用完丁○○才再給伊錢，但最後一次伊
          五千元還未用完，丁○○即又拿三千元給伊，叫伊錢先放著沒關係，所以
          被查獲時身上才會有八千元，每次一千元丁○○固定拿六百元，其餘買東
          西的錢及找零伊自己留下，．．伊在仁武工地工作時曾經拒絕收受丁○○
          給伊的偽鈔，但是丁○○在工地就會刁難伊等語（見本院九十三年六月十
          日審判筆錄地十五頁至第十八頁），核與證人蔡福隆亦到庭證稱渠等於九
          十二年十、十一月間確實在路竹工地工作，且其印象中乙○○○有一次在
          仁武工地工作時曾提早離開等情相符（見本院前揭審判筆錄第二十五頁）
          ，此外，復有偽造新版仟元紙幣八張扣案可資佐證，顯見被告乙○○○供
    稱其因為懼怕丁○○在工地刁難而收受偽鈔並進而持之行使之證述，應堪
          採信。參以被告乙○○○為證人蔡福隆聘僱之工人，薪資均由蔡福隆按實
          做天數發給現金，以每日一千元計算，而被告乙○○○從未向蔡福隆提及
          工資中有偽鈔一事，為證人蔡福隆到庭證述明確（見本院前揭審判筆錄第
          八頁至第十一頁），以被告乙○○○自承其因家中經濟需要外出工作，果
          其以勞力賺取之工資為偽鈔，焉有不向雇主反應欲換回真鈔，反而持之購
          物甘冒行使偽造通用紙幣重罪風險之理？且倘如被告丁○○所辯是發工資
          給被告乙○○○才拿到偽鈔，被告乙○○○反而成立刑責更輕之收受後方
          知為偽造通用紙幣而仍行使之罪，是果非被告丁○○明知為偽鈔而交付吳
          鄭秀錦，被告乙○○○應不至為前開供述。再以被告乙○○○學歷僅為國
          民小學肄業，平日以工地做小工為業，衡情應無能力自行偽造前開新版仟
          元紙鈔。至辯護人另以共同被告乙○○○於警訊供述被告丁○○係給伊二
          次偽鈔，而於偵查中初稱忘記丁○○拿幾次偽鈔，後又稱丁○○總共給伊
          四次，前二次在家中、後二次在路竹工地，與在本院審理時所述前二次在
          路竹工地、後二次在家裡交付偽鈔等語不符，而認共同被告乙○○○前後
          供述不一等情，然被告乙○○○就被告丁○○交付偽鈔之次數、每次交付
          偽鈔之金額，前後供述均屬一致，至交付之地點先後順序，或因人之記憶
          力隨時間之流逝而遞減，亦符合常情，是辯護人上開所辯，自無足採。
    （四）綜上所述，被告丁○○空言否認其基於共同行使偽造通用紙幣之犯意聯絡
          ，交付偽鈔予被告乙○○○行使之犯行，顯係事後卸責之詞，不足採信。
          本件事證明確，被告丁○○、乙○○○犯行應堪認定。至被告丁○○聲請
          鑑定扣案偽造通用紙幣，以明有無被告丁○○指紋部分，本院審酌該紙幣
          自被告乙○○○持有後，已經多人觸摸，衡量紙幣面積及使用習慣，認指
          紋之完整性應已遭破壞，縱加以鑑定亦無證據價值，是以無鑑定必要，併
          予敘明。
二、按新台幣係屬通用之貨幣，被告乙○○○明知被告丁○○所交付之面額新台幣一
    仟元紙鈔十八張，均為偽造之通用紙幣，竟持以向甲○○經營之甘蔗攤購買物品
    ，並找回真鈔，核其所為係犯刑法第一百九十六條第一項之行使偽造通用紙幣罪
    。又行使偽造紙幣，本含有詐欺性質，故不另論以詐欺取財罪（參最高法院二十
    九年上字第一六四八號判例）；又被告意圖供行使而收集偽造紙幣之低度行為，
    為其後行使之高度行為所吸收，不另論以意圖供行使而收集偽造通用紙幣罪。又
    被告先後多次行使偽造通用紙幣既遂之行為，時間緊接，手法相同，所犯係構成
    要件相同之罪，顯係基於概括犯意反覆為之，為連續犯，應論以一罪，並加重其
    刑。惟被告乙○○○乃因被告丁○○之引誘利用，為免日後在工作場所遭受丁○○之百般刁難，又衡量其智識程度不高，不知尋求正常管道解決工作困境，迫於
    生計，一時失慮而應丁○○之要求擔任本件行使偽造通用貨幣之實際執行者，姑
    念其犯後自始均坦承犯行，深具悔意，且犯罪所得金額非多，且被害人甲○○亦
    當庭表示囿恕之意，情輕法重，堪予憫恕，依其犯罪情狀雖宣告法定最低本刑，
    猶嫌過重，爰依刑法第五十九條之規定，減輕其刑，並依法先加後減。爰審酌被
    告乙○○○自查獲後均坦認犯行，並供出行使偽鈔之共犯，又因其智識不高，收
    入不豐，因貪圖小利而犯本次之犯行，且其行使時間非長，行使偽鈔數量非鉅，
    對社會金融秩序之損害尚屬輕微，又其並無前科，有台灣高等法院被告全國前案
    紀錄表一紙在卷可按，素行尚稱量好，又事後已與被害人甲○○達成和解，有和
    解書一紙附卷足參等一切情狀，及審酌被告丁○○身強體健，不思以己力上進，
    故意行使偽鈔對於社會金融秩序影響非輕，且犯後飾詞圖卸，毫無悔意等一切情
    狀，分別量處如主文所示之刑，以示懲戒。末查被告乙○○○前未曾受有期徒刑
    以上刑之宣告，因一時失慮，偶罹刑典，事後已坦承犯行，深具悔意，經此刑之
    宣告後，應知警惕而無再犯之虞，本院因認暫不執行其刑為當，予以宣告緩刑，
    用啟自新。扣案偽造之新台幣新版千元鈔券八張編號各為ＢＭ七五三０七三ＹＣ
    三張、ＢＭ七五五三五三ＹＣ二張、ＢＭ七五三七０五ＹＣ二張、ＬＪ七五九六
    一一ＪＹ一張，均應依刑法第二百條規定宣告沒收。至於另十張偽造之新台幣新
    版千元鈔券雖未扣案，且為被告行使於前開甘蔗攤及多處商家，惟按偽造之通用
    紙幣，不問屬於犯人與否沒收之，刑法第二百條定有明文，此為對於同法第三十
    八條之特別規定，係採義務沒收主義，不以已經扣押為必要，且無事實證明已滅
    失，是以仍依刑法第二百條之規定予以沒收。（參見最高法院九十年度台上字第
    五０九四號判決及八十九年度台上字第四一五三號判決意旨）。
據上論斷，依刑事訴訟法第二百九十九條第一項前段，刑法第二十八條、第五十六條
、第一百九十六條第一項、第五十九條、第七十四條第一款、第二百條，罰金罰鍰提
高標準條例第一條前段，判決如主文。
本案經檢察官丙○○到庭執行職務。
中      華      民      國      九十三      年    六    月    二十四    日
                                  臺灣高雄地方法院刑事庭
                                      審判長法官  邱  明  弘
                                            法官  廖  建  瑜
                                            法官  胡  宜  如
右正本證明與原本無異。
如不服本判決，應於判決送達後十日內，向本院提出上訴狀。
                                          書記官  蘇  溪  林
中      華      民      國      九十三      年    六    月    二十四    日
附錄法條：
中華民國刑法第一百九十六條第一項
行使偽造、變造之通用貨幣、紙幣、銀行券，或意圖供行使之用而收集或交付於人者
，處三年以上十年以下有期徒刑，得併科五千元以下罰金。
